臺北高等行政法院判決
110年度簡上字第136號
上  訴  人  徐茂華即渡邊森活庭園民宿

被 上訴 人  交通部觀光局                                

代  表  人  張錫聰（局長）
上列當事人間嚴重特殊傳染性肺炎防治及紓困振興特別條例事件
，上訴人對於中華民國110年8月10日臺灣臺北地方法院110年度
簡字第1號行政訴訟判決，提起上訴，本院判決如下：
    主  文
上訴駁回。
上訴審訴訟費用由上訴人負擔。
　　理  由
一、上訴人於民國109年4月16日檢具相關證明文件向被上訴人申
    請「渡邊森活庭園民宿」之民宿紓困補貼新臺幣（下同）10
    萬元，經被上訴人以109年5月13日觀國字第10910018241號
    函（下稱原核定）准予核撥在案。嗣被上訴人查得「渡邊森
    活庭園民宿」原申請暫停營業自109年3月1日至110年3月1日
    ，復於109年4月20日申報復業，經臺東縣政府以109年4月23
    日府觀管字第1090079481號函准予復業，故上訴人109年3月
    31日前應仍屬停業狀態，不符「交通部觀光局協助民宿紓困
    補貼實施要點」第2點規定，先以109年6月19日觀宿字第109
    0605614號函對上訴人通知請上訴人於文到10日內將已領得
    補貼款項繳還，並以書面向被上訴人提出說明，上訴人再以
    109年6月29日電子郵件向被上訴人提出說明，經被上訴人審
    查後以109年7月8日觀宿字第1090606424號函（下稱原處分
    ）回復上訴人其不符合上開要點之補貼對象規定，請上訴人
    於文到10日內將已領得補貼款項繳回被上訴人。上訴人不服
    ，提起訴願經交通部109年9月29日交訴字第1091300539號決
    定駁回，上訴人遂向臺灣臺北地方法院（下稱原審法院）提
    起行政訴訟。經原審法院110年度簡字第1號行政訴訟判決（
    下稱原判決）駁回後，遂提起本件上訴。
二、上訴人起訴主張及訴之聲明、被上訴人於原審之答辯及聲明
    、原判決認定之事實及理由，均引用原判決所載。
三、上訴意旨略以：
  ㈠被上訴人未查證上訴人是否有實際接待遊客之事實，徑依上
    訴人於社群網站Facebook上刊載之文章為證，認定上訴人並
    無營業事實之行為，已構成偽證罪。又原判決僅以上開證據
    認定，未實體查證民宿是否有營運接待旅客，有未行使闡明
    權之程序瑕疵。對此上訴人亦有提出合作金庫銀行帳戶及德
    安資訊訂房資料佐證，證明有依該專員告知內容執行，並且
    有實際營業之事實。
　㈡上訴人曾致電被上訴人，當時與其通話之被上訴人所屬專員
    （下稱系爭專員），明確告知通話内容將抽樣錄音，被上訴
    人聲稱通話內容無錄音並非實情，且上開通話内容能證明上
    訴人為何會在申請暫停營業後又再次申請復業，亦能證明上
    訴人並無隱匿暫停營業之事實，故為還原真相，請求系爭專
    員與我對質，並且接受科技測謊鑑定。　　　
  ㈢政府官員之言語雖然非白紙黑字，但仍屬正式文書，被上訴
    人事後推翻系爭專員所告知各項作為，並聲稱上訴人刻意隱
    匿暫停營業之事實，又消極處理上訴人於第一時間之申訴，
    上開圖利行為及違法失職行為，嚴重損害其權利，該當圖利
    國庫行為致人民權利受損事實，除有行政責任外，如涉圖利
    、偽造文書或詐欺等罪，應依相關規定究辦處罰，並非毫無
    法律責任。
　㈣原審法官於開庭時，將上訴人提出之各項重要佐證内容視為
    情緒性發言，並當場告知書記官所有内容都無須列入筆錄，
    法官此自由心證方式有違公證性，且明顯有官官相護之嫌，
    判決完全無法讓人心服等語。　　　
四、本院的判斷：經核原判決駁回上訴人在第一審之訴並無違誤
    。茲就上訴理由再予補充論述如下：
　㈠按交通部觀光局協助民宿紓困補貼實施要點（下稱補貼實施
    要點）第1點規定：「交通部觀光局（以下簡稱本局）因應
    嚴重特殊傳染性肺炎對民宿營運之影響，針對一定期間内蒙
    受損失而仍持續經營者，補貼營運損失、降低所受衝擊，以
    協助其度過難關，特訂定本要點。」第2點規定：「本要點
    補貼對象依發展觀光條例及民宿管理辦法取得登記證，且於
    109年3月31日前仍營業中之民宿。」第6點規定：「申請案
    有不符規定或逾期申請者，本局應不予受理；……」第7點規
    定：「依本要點申請補貼者，如有偽造或隱匿不實之申請文
    件……等情事，本局不予撥款；已撥款者，除追回已撥付款項
    外，並追究其相關法律責任。」。
  ㈡次按行政程序法第117條規定：「違法行政處分於法定救濟期
    間經過後，原處分機關得依職權為全部或一部之撤銷；其上
    級機關，亦得為之。但有下列各款情形之一者，不得撤銷︰…
    …二、受益人無第119條所列信賴不值得保護之情形，而信賴
    授予利益之行政處分，其信賴利益顯然大於撤銷所欲維護之
    公益者。」第119條規定：「受益人有下列各款情形之一者
    ，其信賴不值得保護︰……二、對重要事項提供不正確資料或
    為不完全陳述，致使行政機關依該資料或陳述而作成行政處
    分者。……」第127條規定：「（第1項）授予利益之行政處分
    ，其內容係提供一次或連續之金錢或可分物之給付者，經撤
    銷、廢止或條件成就而有溯及既往失效之情形時，受益人應
    返還因該處分所受領之給付。其行政處分經確認無效者，亦
    同。……（第3項）行政機關依前2項規定請求返還時，應以書
    面行政處分確認返還範圍，並限期命受益人返還之。……」。
  ㈢經查，補貼實施要點第2點已明確規定，符合民宿補貼資格之
    對象，必須是109年3月31日前仍屬「營業中」之民宿，而其
    判斷標準，綜觀發展觀光條例及民宿管理辦法等相關規定可
    知，鑒於政府管理之便利及遊客權利之保障，民宿欲合法營
    業者，應向地方主管機關申請登記營業，始得為之，反之，
    欲暫停營業者，亦應向地方主管機關申請。因此，是否為營
    業中之認定，應以地方主管機關之申請文件及程序為斷，至
    於民宿業者本身實際上是否有接待遊客住宿等行為，則非所
    問。本件上訴人曾向臺東縣政府申請暫停營業，自109年3月
    1日起停業1年，日後又於109年4月20日申請復業，並經臺東
    縣政府於4月23日核准在案，有臺東縣政府109年4月23日府
    觀管字第1090079481號函（訴願卷第39頁）可稽，依上開說
    明，就依法營業之情形以觀，上訴人於109年3月1日至109年
    4月20日止，確實處於暫停營業之狀態，難認上訴人於109年
    3月31日前，屬於仍然繼續營業之民宿。上訴人主張其實際
    上仍有接待遊客行為云云，然查，既非屬依法營業之情形，
    原審法院對此自無調查之必要，其未進一步依職權調查部分
    ，核屬事實審證據調查之取捨之職權行使，縱與當事人期望
    者不同，亦不能指原判決有違背法令之情事。是上訴人此部
    分指摘，核不足採。至於上訴人所指系爭專員及被上訴人是
    否應負其他行政及刑事責任等節，依前所述，並不影響本件
    事實之認定，附此敘明。
  ㈣綜上，本件上訴人向被上訴人申請民宿補貼時，既不符合補
    貼實施要點第2點之規定，依同要點第6點規定，被上訴人本
    不應受理，卻以原核定核撥補助款，實屬違法之行政處分，
    自得依行政程序法第117條規定予以撤銷。而上訴人於109年
    4月16日申請民宿紓困補貼時，並未提出其當時已申請暫停
    營業之文件（參見訴願卷第32頁以下），顯見上訴人對此等
    事項有不為完全之陳述及提供不正確之資料等情形，依行政
    程序法第119條第2款規定，上訴人不具有信賴值得保護之情
    形。據此，依行政程序法第117條、第127條及補貼實施要點
    第7點等規定，被上訴人以原處分請上訴人於文到10日內將
    已領得補貼款項繳回，經核於法並無違誤，訴願決定予以維
    持，亦無不合。有關於此，原判決業已詳述判決之理由（原
    判決第6至9頁）。上訴人雖主張上情，惟依原審調查之事證
    以觀，並不影響本件事實之認定，且原判決之認事用法並無
    違反證據法則、經驗法則及論理法則，或有其他違背法令之
    情事。上訴理由無非復以原審論斷不採之陳詞，持其歧異之
    見解，再事爭執，或就原審取捨證據、認定事實之職權行使
    ，指摘其為不當，並未能證實原判決有何不適用法規或適用
    法規不當之情形，上訴意旨仍執前詞指摘，求予廢棄原判決
    ，難認有理由，應予駁回。又本院為法律審，依行政訴訟法
    第236條之2第3項準用第254條第1項之規定，應以原審法院
    判決確定之事實為判決基礎，故於地方法院行政訴訟庭判決
    後，在上訴審不得提出新事實、新證據或變更事實上之主張
    。本件上訴人於原審判決後，再於上訴時，請求與系爭專員
    對質，及提出觀光局旅宿網業者填報系統截圖、德安資訊訂
    房系統後台資料等，聲請調查證據，核與上開規定不符，本
    院無從加以斟酌，併予敘明。
五、據上論結，本件上訴為無理由，依行政訴訟法第236條之2第
    3項、第255條第1項、第98條第1項前段，判決如主文。 
中　　華　　民　　國　　110 　年　　11　　月　　16　　日
　　　　　          臺北高等行政法院第二庭
                              審判長法  官　蕭忠仁
                                    法  官　李明益
                                    法  官　黃翊哲  
上為正本係照原本作成。
不得上訴。
中　　華　　民　　國　　110 　年　　11　　月　　16　　日
          　　　　　　      　　　  書記官  李承翰